臺灣桃園地方法院刑事判決　　　　　　　100年度易字第583號
公　訴　人　臺灣桃園地方法院檢察署檢察官
被　　　告　葉呂邱
被　　　告　葉建成
被　　　告　葉文欽
共　　　同
選任辯護人　黃政雄律師
上列被告因偽造文書等案件，經檢察官提起公訴（99年度偵字第
31940 號），本院判決如下︰
    主  文
葉呂邱共同明知為不實之事項，而使公務員登載於職務上所掌
之公文書，足生損害於公眾及他人，處有期徒刑肆月，如易科罰
金，以新臺幣壹仟元折算壹日。緩刑年。
葉建成共同明知為不實之事項，而使公務員登載於職務上所掌之
公文書，足生損害於公眾及他人，處有期徒刑肆月，如易科罰金
，以新臺幣壹仟元折算壹日。緩刑年。
葉文欽共同明知為不實之事項，而使公務員登載於職務上所掌之
公文書，足生損害於公眾及他人，處有期徒刑肆月，如易科罰金
，以新臺幣壹仟元折算壹日。緩刑年。
    事  實
一、葉呂邱於民國98年2 月25日，擔任龍鼎精密股份有限公司
    （下稱龍鼎公司）向中租迪和股份有限公司（下稱中租迪和
    公司）以附條件買賣方式購買機器1 批之連帶保證人，又與
    龍鼎公司共同簽發新臺幣（下同）185 萬元之本票1 紙交予
    中租迪和公司，以作為前開附條件買賣契約貨款之擔保。嗣
    因龍鼎公司無力清償債務，中租迪和公司遂向臺灣桃園地方
    法院聲請假扣押葉呂邱之財產，經本院於98年8 月13日以
    98年度司裁全字第96號裁定，准許中租迪和公司於提供600,
    000 元為葉呂邱擔保後，得對於葉呂邱之財產在1,600,
    000 元之範圍內予以假扣押。葉呂邱為避免中租迪和公司
    將來對如附表所示土地及建物實施強制執行，竟與葉文欽、
    葉建成共同基於損害債權之意圖及使公務員登載不實之犯意
    聯絡，明知3 人間並無買賣關係，竟於98年8 月26日，以買
    賣為原因，持不實之土地登記申請書及不動產抵押權設定契
    約書，向桃園縣大溪地政事務所申請將如附表所示土地及建
    物移轉登記在葉建成、葉文欽名下，使不知情之地政事務所
    人員將該等不實事項登載於職務上所掌之土地登記簿公文書
    上，足以生損害於中租迪和公司及地政主管機關對地政管理
    之正確性。
二、案經中租迪和公司訴由臺灣桃園地方法院檢察署檢察官偵查
    起訴。
    理  由
壹、程序方面：
一、按被告以外之人於審判外之言詞或書面陳述，除法律有規定
    者外，不得作為證據；被告以外之人於審判外之陳述，經當
    事人於審判程序同意作為證據，法院審酌該言詞陳述或書面
    陳述作成時之情況，認為適當者，亦得為證據。當事人、代
    理人或辯護人於法院調查證據時，知有第159 條第1 項不得
    為證據之情形，而未於言詞辯論終結前聲明異議者，視為有
    前項之同意，刑事訴訟法第159 條第1 項及第159 條之5 分
    別定有明文。查告訴代理人宋源峻於檢察事務官詢問時所為
    陳述，固屬傳聞證據，惟被告就前揭審判外陳述之證據能力
    ，於本院準備程序及審判期日時均不爭執，且迄至言詞辯論
    終結前亦未再聲明異議。經核上開證據資料製作時之情況，
    查無違法不當或證明力明顯過低之瑕疵，認為以之作為證據
    應屬適當。
二、再者，本案認定事實所引用之文書證據，並無證據證明係公
    務員或從事業務之人違背法定程式所取得，亦無刑事訴訟法
    第159 條之4 之顯有不可信之情況與不得作為證據之情形。
    本院斟酌本案卷內之證據並非非法取得，亦無證明力明顯過
    低之情形，且經本院於審判期日依法進行證據之調查、辯論
    ，被告於訴訟上之程序權即已受保障，故前揭各該證據，均
    得採為證據。
貳、實體方面：
一、上開犯罪事實，業據被告葉呂邱、葉建成與葉文欽於本院
    審理時坦承不諱，核與告訴代理人宋源峻於檢察事務官詢問
    時所為陳述相符，此外，復有龍鼎公司與中租迪和公司間之
    附條件買賣契約書影本1 份、本票影本1 紙、本院98年度司
    裁全字第96號民事裁定影本1 份、桃園縣大溪地政事務所99
    年12月28日函暨所附土地登記申請書影本1 份、如附表所示
    土地之土地登記謄本與他項權利證明書、如附表所示建物之
    建物登記謄本、土地與他項權利證明書以及被告3 人之稅務
    電子閘門財產所得調件明細表等件在卷可稽（參他字卷第4
    至6 、10、13至18頁、偵字卷第14至22、24至40頁），堪認
    被告3 人之自白與事實相符，本案事證明確，被告3 人之犯
    行洵堪認定，應依法論科。
二、按刑法第356 條所謂「將受強制執行之際」，係指債務人所
    負債務，經債權人取得強制執行名義後，強制執行程序尚未
    終結前之期間而言，最高法院30年6 月10日刑庭庭長會議決
    議及53年度第5 次民刑庭總會決議（四）可資參照。次按強
    制執行，依左列執行名義為之：二、假扣押、假處分、假執
    行之裁判及其他依民事訴訟法得為強制執行之裁判；債權人
    收受假扣押或假處分裁定後已逾30日者，不得聲請執行；裁
    定經宣示後，為該裁定之法院、審判長、受命法官或受託法
    官受其羈束；不宣示者，經公告或送達後受其羈束。但關於
    指揮訴訟或別有規定者，不在此限，強制執行法第4 條第1
    項第2 款、第132 條第3 項及民事訴訟法第238 條分別定有
    明文。假扣押裁定係法官製作後即行送達，並未經宣示，是
    依前開說明，應認債權人收受假扣押裁定之後，已取得執行
    名義，而處於隨時可聲請強制執行之狀態。至假扣押之提供
    擔保，乃開始強制執行之要件，而非取得執行名義之要件，
    若債權人聲請對債務人為假扣押時，經法院裁定以債權人須
    提供若干擔保後，始得對債務人之財產實施假扣押，則在債
    權人未依該裁定意旨提供擔保前，固難逕依該假扣押裁定對
    債務人實施假扣押，而無執行力，然須待債權人收受假扣押
    裁定後逾30日後，始不得聲請執行，且如債權人收受假扣押
    裁定後已逾30日未供擔保聲請執行，依民法第102 條第2 項
    規定，亦僅嗣後失其效力而已，於該30日之期間內，債權人
    原得隨時提供擔聲請假扣押之執行。另犯罪是否成立，應以
    行為時之行為是否符合構成要件為準，如債務人處分其財產
    之行為，係在將受強制執行之際，犯罪即已成立，不因嗣後
    執行名義因故失效而受影響。從而，就附條件之假扣押裁定
    而言，自不宜以30日之聲請執行期間屆滿，債權人是否提供
    擔保，作為認定「債務人於將受強制執行之際」之時點，而
    應以債權人收受假扣押裁定時，作為「將受強制執行之際」
    之起算點。是本案於本院以98年度司裁全字第96號裁定，准
    許中租迪和公司在提供600,000 元為葉呂邱擔保，得對於
    葉呂邱之財產在1,600,000 元之範圍內予以假扣押，經中
    租迪和公司收受該附條件之假扣押裁定後，葉呂邱即屬刑
    法第356 條所規範之「債務人」，並已處於該條所謂之「將
    受強制執行之際」。
三、核被告3 人所為，係犯刑法第214 條之使公務員登載不實罪
    及同法第356 條之損害債權罪；被告葉呂邱、葉建成及葉
    文欽就使公務員登載不實犯行部分，有犯意聯絡與行為分擔
    ，為共同正犯；另就損害債權部分，被告葉建成及葉文欽雖
    不具債務人之身分，惟其與具債務人身分之被告葉呂邱共
    同實施上開犯行，依刑法第31條第1 項規定，仍為共同正犯
    ；被告3 人所犯前揭使公務員登載不實與損害債權2 罪，屬
    一行為觸犯數罪名，為想像競合犯，應分別從一重處斷，論
    以使公務員登載不實罪。爰審酌被告3 人為本件犯行，影響
    法院民事執行處對債權受分配之正確性，妨害告訴人行使權
    利，兼衡被告於本院審理時終能坦認犯行，尚知悔改，犯後
    態度尚佳，及其生活狀況、犯罪動機與所生損害等一切情狀
    ，分別量處如主文所示之刑，並均諭知易科罰金之折算標準
    。另審酌如附表所示之土地及建物，業經本院於100 年10月
    11日以100 年度訴字第708 號民事判決被告葉建成、葉文欽
    於98年8 月26日以買賣為原因之所有權移轉登記應予塗銷，
    中租迪和公司對該判決未提起上訴，被告3 人於審理中亦表
    示不會對該判決提起上訴，中租迪和公司將可進行後續之強
    制執行程序，而使債權得獲清償，該判決將於99年11月11日
    確定等情（參本院卷第48頁背面、第51至56、58、59頁），
    並審酌被告3 人未曾因故意犯罪受有期徒刑以上刑之宣告，
    有臺灣高等法院被告前案紀錄表1 紙附卷可稽，符合刑法第
    74條第1 項第1 款之要件，堪認其等素行、品行非差，因一
    時失慮，致罹刑章，經此偵查、審理，信應無再犯之虞，本
    院因認對於上訴人宣告之刑，以暫不執行為適當，爰併予宣
    告緩刑如主文所示，以啟自新。
據上論斷，應依刑事訴訟法第299 條第1 項前段，刑法第28條、
第31條第1 項、第214 條、第356 條、第41條第1 項前段、第55
條、第74條第1 項第1 款，刑法施行法第1 條之1 第1 項、第2
項前段，判決如主文。
本案經檢察官張羽忻到庭執行職務。
中    華    民    國   100    年    11    月     9    日
                  刑事第四庭    審判長法  官  蕭世昌
                                      法  官  陳麗芬
                                      法  官  陳柏宇
以上正本證明與原本無異。
如不服本判決應於收受判決後10日內向本院提出上訴書狀，並應
敘述具體理由。其未敘述上訴理由者，應於上訴期間屆滿後20日
內向本院補提理由書( 均須按他造當事人之人數附繕本) 「切勿
逕送上級法院」。
                                     書記官  王明玉
中    華    民    國   100    年    11    月    9     日
中華民國刑法第214條
（使公務員登載不實罪）
明知為不實之事項，而使公務員登載於職務上所掌之公文書，足
以生損害於公眾或他人者，處 3 年以下有期徒刑、拘役或 5 百
元以下罰金。
中華民國刑法第356條
（損害債權罪）
債務人於將受強制執行之際，意圖損害債權人之債權，而毀壞、
處分或隱匿其財產者，處 2 年以下有期徒刑、拘役或 5 百元以
下罰金。
附表：
┌───────────────────┬───┬───────┐
│              土地座落                │面積（│              │
├─────┬───┬───┬──┬──┤平方公│  權利範圍    │
│市鄉鎮區  ○  段  ○ ○段 │地號│地目│尺）  │              │
├─────┼───┼───┼──┼──┼───┼───────┤
│ 大溪鎮   ○○○段│埔尾小│12之│ 建 │805.00│10000 分之626 │
│          │      │段    │1   │    │      │              │
├─────┼───┼───┼──┼──┼───┼───────┤
│ 大溪鎮   ○○○段│埔尾小│12之│ 建 │156.00│10000 分之1646│
│          │      │段    │2   │    │      │              │
├─┬─┬─┼─┬─┼─┬─┼──┼──┼─┬─┼───┬───┤
│建│鄉○街○段│號│段│小│ 地 │ 主 │平│主│  面  │權    │
│號│鎮│路│巷│數│  │段│ 號 │ 要 │房│要│  積  │利    │
│  │市│  │衖│  │  │  │    │ 用 │或│建│  共  │範    │
│  │區│  │  │  │  │  │    │ 途 │樓│築│  計  │圍    │
│  │  │  │  │  │  │  │    │    │房│材│      │      │
│  │  │  │  │  │  │  │    │    │樓│料│      │      │
│  │  │  │  │  │  │  │    │    │層│  │      │      │
├─┼─┼─┼─┼─┼─┼─┼──┼──┼─┼─┼───┼───┤
│7 │大│安│  │77│內│埔│12之│ 住 │  │鋼│154.94│ 1／1 │
│0 │溪│和│  │號│柵│尾│1 、│ 家 │4 │筋│      │      │
│3 │鎮○路○  ○  ○段│小│12之│ 用 │  │混│      │      │
│  │  │  │  │  │  │段│2   │    │  │凝│      │      │
│  │  │  │  │  │  │  │    │    │  │土│      │      │
└─┴─┴─┴─┴─┴─┴─┴──┴──┴─┴─┴───┴───┘